【裁判字號】    99,訴,506
【裁判日期】    990805
【裁判案由】    毒品危害防制條例
【裁判全文】
臺灣基隆地方法院刑事判決               99年度訴字第506號
公  訴  人  臺灣基隆地方法院檢察署檢察官
被      告  乙○○
上列被告因違反毒品危害防制條例案件，經檢察官提起公訴（99
年度毒偵字第1109號），被告於準備程序中就被訴事實為有罪之
陳述，本院合議庭裁定由受命法官獨任進行簡式審判程序，判決
如下：
    主  文
乙○○施用第一級毒品，處有期徒刑陸月，如易科罰金，以新臺
幣壹仟元折算壹日；又施用第二級毒品，處有期徒刑貳月，如易
科罰金，以新臺幣壹仟元折算壹日。應執行有期徒刑柒月，如易
科罰金，以新臺幣壹仟元折算壹日。
    事  實
一、乙○○前因施用毒品案件，經臺灣士林地方法院以88年度毒
    聲字第864 號裁定送觀察、勒戒，執行後因認無繼續施用毒
    品傾向，於民國88年7 月16日執行完畢釋放，並由臺灣士林
    地方法院檢察署檢察官以88年度偵字第2347號、第6035號為
    不起訴處分確定；於前述觀察、勒戒執行完畢釋放後5 年內
    ，復因施用第一、二級毒品案件，經本院以89年度毒聲字第
    1186號裁定送觀察、勒戒，執行後因認有繼續施用毒品傾向
    ，經臺灣板橋地方法院以90年度毒聲字第4195號裁定送強制
    戒治，嗣於91年7 月26日出戒治所，臺灣板橋地方法院並就
    前述施用第一、二級毒品案件以90年度訴字第2129號判決判
    處有期徒刑8 月、4 月，應執行有期徒刑10月確定。其另因
    偽造文書案件，經臺灣士林地方法院以90年度訴緝字第46號
    判決判處有期徒刑3 年2 月確定；又因偽造貨幣案件，經臺
    灣苗栗地方法院以90年度訴字第146 號判決判處有期徒刑 6
    年確定。臺灣板橋地方法院嗣以96年度聲減字第4646號裁定
    ，就前述施用第一、二級毒品案件所處之刑減為有期徒刑 4
    月、2 月，與前述偽造文書及偽造貨幣案件所處之刑合併定
    應執行有期徒刑9 年6 月確定。乙○○入監執行後，於98年
    10月7 日假釋出監併付保護管束（刑期應至100 年7 月5 日
    屆滿）。
二、乙○○於前揭假釋期間內，復基於施用第一級毒品之犯意，
    於99年5 月16日上午11時許，在臺北縣板橋市○○路27號11
    樓其所任職公司之員工宿舍內，以將第一級毒品海洛因摻入
    香菸內點燃後吸食煙霧之方式，施用海洛因1 次；隨後又基
    於施用第二級毒品之犯意，在上開相同處所，以將第二級毒
    品甲基安非他命置於鋁箔紙上用火燒烤吸食煙霧之方式，施
    用甲基安非他命1 次。嗣因乙○○另涉竊盜案件（業經臺灣
    板橋地方法院檢察署檢察官另案提起公訴），為警於翌日（
    17日）上午7 時許，在臺北縣板橋市○○路○ 段52號處查獲
    ，經徵得其同意採尿送驗結果，呈嗎啡陽性及甲基安非他命
    陽性反應，而為警查悉上情。
三、案經臺北縣政府警察局板橋分局報請臺灣基隆地方法院檢察
    署檢察官偵查起訴。
    理  由
一、被告乙○○所犯為死刑、無期徒刑、最輕本刑3 年以上有期
    徒刑以外之罪，亦非屬高等法院管轄之第一審案件，其於準
    備程序進行中，先就被訴事實為有罪之陳述，經告知簡式審
    判程序之旨，並聽取檢察官、被告之意見後，本院合議庭依
    刑事訴訟法第273 條之1 第1 項裁定進行簡式審判程序，是
    本案之證據調查，依同法第273 條之2 規定，不受同法第15
    9 條第1 項、第161 條之2 、第161 條之3 、第163 條之 1
    ，及第164 條至第170 條所規定證據能力認定及調查方式之
    限制，合先敘明。
二、按92年7 月9 日修正公布、93年1 月9 日施行之毒品危害防
    制條例第20條、第23條將施用毒品之刑事處遇程序，區分為
    「初犯」及「5 年內再犯」、「5 年後再犯」；依其立法理
    由之說明：「初犯」，經觀察、勒戒或強制戒治後，應為不
    起訴處分或不付審理之裁定，經觀察、勒戒或強制戒治執行
    完畢釋放後，「5 年內再犯」者，因其再犯率甚高，原實施
    之觀察、勒戒及強制戒治既已無法收其實效，爰依法追訴或
    裁定交付審理，至於經觀察、勒戒或強制戒治執行完畢釋放
    後，「5 年後再犯」者，前所實施之觀察、勒戒或強制戒治
    已足以遮斷其施用毒品之毒癮，為期自新及協助其斷除毒癮
    ，仍適用「初犯」規定，先經觀察、勒戒或強制戒治之程序
    。從而依修正後之規定，僅限於「初犯」及「5 年後再犯」
    二種情形，始應先經觀察、勒戒或強制戒治程序；倘被告於
    5 年內已再犯，經依法追訴處罰，縱其第3 次（或第3 次以
    上）再度施用毒品之時間，在初犯經觀察、勒戒或強制戒治
    執行完畢釋放5 年以後，已不合於「5 年後再犯」之規定，
    且因已於「5 年內再犯」，顯見其再犯率甚高，原實施觀察
    、勒戒或強制戒治，已無法收其實效，即應依該條例第10條
    處罰（最高法院95年5 月9 日95年度第7 次刑事庭會議決議
    及97年9 月9 日97年度第5 次刑事庭會議決議意旨參照）。
    查被告初犯施用毒品案件，於88年7 月16日觀察、勒戒執行
    完畢釋放後，於5 年內復因施用毒品案件，經執行觀察、勒
    戒、強制戒治及有期徒刑等情（詳如事實欄一所示），有臺
    灣基隆地方法院檢察署刑案資料查註紀錄表及臺灣高等法院
    被告前案紀錄表在卷可稽，堪認被告之再犯率甚高，當無再
    施以觀察、勒戒及強制戒治之必要。揆諸首揭說明，本案被
    告施用毒品之犯行雖係在前述觀察、勒戒及強制戒治執行完
    畢釋放5 年後所為，仍不得依毒品危害防制條例第20條第 3
    項規定施以觀察、勒戒及強制戒治之處遇，而應由檢察官依
    法追訴，是本件起訴程序並無違誤。
三、上揭犯罪事實，業據被告於偵訊、本院準備程序及審判程序
    中自白承認，且其為警查獲後所採集之尿液經送驗結果，確
    呈嗎啡陽性及甲基安非他命陽性，有臺北縣政府警察局板橋
    分局偵辦毒品危害防制條例案被移送人姓名及代碼對照表、
    臺灣檢驗科技股份有限公司出具之濫用藥物檢驗報告附卷可
    參，足徵被告上開具任意性之自白確與事實相符，堪可採信
    。綜上所述，本案事證明確，被告施用海洛因及甲基安非他
    命之犯行均足堪認定。
四、查海洛因及甲基安非他命分別係屬毒品危害防制條例第2 條
    第2 項第1 、2 款所列之第一、二級毒品，故核被告所為，
    係犯毒品危害防制條例第10條第1 項之施用第一級毒品罪及
    同條第2 項之施用第二級毒品罪。被告持有第一級毒品及第
    二級毒品之低度行為，應分別為施用第一級毒品及第二級毒
    品之高度行為所吸收，不另論罪。被告所犯上開二罪間，犯
    意各別，行為互殊，應予分論併罰。爰審酌被告之教育程度
    為國中肄業，其曾受觀察、勒戒、強制戒治及有期徒刑之執
    行後，猶未能深切體認施用毒品對於自身健康之危害，足認
    其毒癮甚深，而有施以相當時期監禁處遇之必要，惟其犯罪
    手段平和，犯後坦承全部犯行，態度良好，及施用毒品係戕
    害其個人身心健康之行為，反社會性程度較低，暨其家庭狀
    況等一切情狀，併審酌被告於99年6 月15日起自願至臺北縣
    立醫院接受美沙冬替代療法，出席率良好，有臺北縣立醫院
    於99年7 月23日開立之診斷證明書存卷足憑，經本院於99年
    7 月27日電詢該院關於被告服用美沙冬之頻率，該院尚表示
    ：被告於99年6 月15日起至同年7 月26日止，每日均有到院
    接受治療，僅7 月10日未到等語，有本院公務電話紀錄在卷
    可參，足證被告於治療期間出席報到之頻率甚高。而毒品危
    害防制條例之立法總說明中亦表明施用毒品之人具有「病患
    性犯人」之特質，且施用毒品成癮者，往往因心癮甚難戒除
    ，致其再犯率偏高。被告於99年5 月16日違犯本案時，雖係
    在假釋期間，然其已於99年6 月15日起在上開醫院接受美沙
    冬替代療法，依其出席報到之頻率，堪認其尚有戒毒之真心
    誠意，本院斟酌上開情形，就被告所犯上開二罪分別從輕量
    處如主文所示之最低刑度，並定其應執行之刑，且均諭知易
    科罰金之折算標準，以資警惕。被告雖於本院審理中請求給
    予緩刑云云，惟被告之刑案前科紀錄與刑法第74條第1 項第
    1 、2 款所定得宣告緩刑之要件不符，本院自無從諭知緩刑
    ，附此敘明。
據上論斷，應依刑事訴訟法第273 條之1 第1 項、第299 條第 1
項前段，毒品危害防制條例第10條第1 項、第2 項，刑法第11條
前段、第41條第1 項前段、第51條第5 款、第41條第8 項，判決
如主文。
本案經檢察官甲○○到庭執行職務。
中    華    民    國    99    年    8     月    5     日
                  刑事第三庭  法  官  張婷妮
以上正本證明與原本無異。
如不服本判決應於收受送達後10日內向本院提出上訴書狀，並應
敘述具體理由；其未敘述上訴理由者，應於上訴期間屆滿後20日
內向本院補提理由書（均須按他造當事人之人數附繕本）「切勿
逕送上級法院」。
中    華    民    國    99    年    8     月    5     日
                              書記官  洪佳如
附錄本案論罪科刑法條
毒品危害防制條例第10條
施用第一級毒品者，處 6 月以上 5 年以下有期徒刑。
施用第二級毒品者，處 3 年以下有期徒刑。

司法院資訊處製作；財團法人民間司法改革基金會備份。
